【裁判字號】    97,聲判,38
【裁判日期】    980119
【裁判案由】    聲請交付審判
【裁判全文】
臺灣高雄地方法院刑事裁定              97年度聲判字第38號
聲  請  人  乙○○
即 告 訴人
代  理  人  周君強律師
被      告  甲○○
            丙○○
            丁○○
                      號
            戊○○○
上列聲請人因告訴上列被告妨害自由等案件，不服臺灣高等法院
高雄分院檢察署檢察長於民國97年8 月29日97年度上聲議字第99
5 號駁回聲請再議之處分（原不起訴處分案號：臺灣高雄地方法
院檢察署97年度偵字第1220號），聲請交付審判，本院裁定如下
：
    主  文
聲請駁回。
    事  實
一、聲請意旨略以：(一)被告甲○○、丙○○、丁○○、戊○○○
    均係聲請人之同居人夏耕殿之子女，夏耕殿死亡後，被告4
    人明知坐落高雄市○○段第542 地號土地及其上建物（門牌
    號碼: 高雄市旗津區○○○路713 巷8 弄10號）皆為聲請人
    所有，詎被告丁○○將聲請人趕出上開房屋，並於96年1 月
    25日上午10時，在上開房屋前毆打聲請人之頭部及肩部，雖
    聲請人無法提出證據，然檢察官未令二造當庭對質甚或進行
    測謊以證虛實即草率結案，顯未盡調查之能事。
    (二)被告甲○○、丁○○於同年1 月25日上午10時許，在上開
    房屋前恐嚇聲請人稱看到就要打等語，檢察官依據證人郭寶
    葉之證述內容認定被告甲○○未涉恐嚇犯行，固非無見，但
    被告丁○○恐嚇乙節未據起訴亦未敘明理由，自有理由未備
    之違法。
    (三)被告丙○○於96年1 月25日下午1 時許，在高雄市旗津區
    渡船頭阻止聲請人與訴外人郭寶葉搭乘計程車離去，並將聲
    請人強行押往上揭房屋，再夥同其他3 名男子將聲請人另行
    押往位於高雄市旗津區慈愛里長辦公室強迫聲請人書立同意
    將上揭房地權利之一半讓與被告戊○○○之證明書，被告戊○○○取得上開證明書後，遷入上揭房屋居住，並更換門鎖
    ，使聲請人無從再進入該屋等情，被告丙○○妨害自由犯行
    雖經檢察官偵查後為不起訴處分，唯上開房地俱係聲請人所
    有，若非暴力介入，聲請人豈會無故書立證明書，不能因里
    長蕭登進不實之證言而改變真相，檢察官竟採信被告戊○○○所稱：因鎖壞了才換鎖，本欲將鑰匙交給聲請人，但聲請
    人不收，及被告丁○○稱：要給聲請人鑰匙，聲請人拒絕等
    有違經驗法則之卸責之詞，殊有違誤。(四)綜前所述，已足見
    被告等人確有犯罪嫌疑，檢察官未予詳查，且未於處分書交
    代理由，即率為不起訴處分及駁回再議，實難令人甘服，為
    此聲請交付審判等語。
二、按告訴人不服上級法院檢察署檢察長或檢察總長認再議為無
    理由而駁回之處分者，得於接受處分書後10日內委任律師提
    出理由狀，向該管第一審法院聲請交付審判。法院認為交付
    審判之聲請不合法或無理由者，應駁回之，刑事訴訟法第25
    8條之1、第258條之3第2項前段分別定有明文。經查，本件
    聲請人乙○○以被告甲○○、丙○○、丁○○及戊○○○涉
    犯妨害自由等罪嫌，向臺灣高雄地方法院檢察署檢察官提出
    告訴，經檢察官以97年度偵字第1220號為不起訴處分後，聲
    請人不服而聲請再議，經臺灣高等法院高雄分院檢察署於97
    年8 月29日以97年度上聲議字第995 號處分書認再議無理由
    而駁回再議。該處分書於97年9 月3 日送達聲請人，聲請人
    於97年9 月16日委任律師向本院聲請交付審判等情，分別有
    前揭不起訴處分書、處分書、送達回證及聲請交付審判狀各
    1 件在卷可稽，因聲請人居住在桃園縣，加計5 日之在途期
    間，則被告於收受駁回再議之處分書後13日向本院聲請交付
    審判，仍在法定期間內，其聲請應屬合法。
三、按告訴人不服上級法院檢察署檢察長認再議為無理由而駁回
    之處分者，得於接受處分書後10日內委任律師提出理由狀，
    向該管第一審法院聲請交付審判。法院認為交付審判之聲請
    不合法或無理由者，應駁回之，刑事訴訟法第258 條之1 、
    第258 條之3 第2 項前段分別定有明文。次按刑事訴訟法第
    258 條之1 規定告訴人得向法院聲請交付審判，核其立法意
    旨，係法律對於檢察官不起訴或緩起訴裁量權制衡之外部監
    督機制，此時，法院之職責僅在就檢察官所為不起訴或緩起
    訴之處分是否正確加以審查，藉以防止檢察機關濫權。依此
    立法精神，同法第258 條之3 第3 項規定：「法院就交付審
    判之聲請為裁定前，得為必要之調查。」中所謂「得為必要
    之調查」，係指調查證據之範圍應以偵查中曾顯現者為限，
    不可就新提出之證據再為調查，亦不可蒐集偵查卷宗以外之
    證據，否則將與刑事訴訟法第260 條之再行起訴規定混淆不
    清（臺灣高等法院91年4 月25日刑庭會議法律問題研討意見
    參照）。又法院於審查交付審判之聲請有無理由時，除認為
    告訴人所指摘不利被告之事證未經檢察機關詳為調查或斟酌
    ，或不起訴處分書所載理由違背經驗法則、論理法則或其他
    證據法則者外，不宜率予交付審判（法院辦理刑事訴訟案件
    應行注意事項第118 項參照）。至上開所謂告訴人所指摘不
    利被告之事證未經檢察機關詳為調查，係指告訴人所提出請
    求調查之證據，檢察官未予調查，且若經調查，即足以動搖
    原偵查檢察官事實之認定及處分之決定，倘調查結果，尚不
    足以動搖原事實之認定及處分之決定者，仍不能率予交付審
    判，均合先敘明。
四、經查：
(一)本件聲請人以被告等人涉犯妨害自由等罪嫌為由向臺灣高雄地
  方法院檢察署檢察官提出告訴，經該署檢察官偵查結果認為：
  1.被告丁○○所涉傷害罪之部份，業經聲請人乙○○於偵查中
    當庭表明撤回告訴，依刑事訴訟法第252 條第5 款為不起訴
    之處分。
  2.被告丙○○、戊○○○、丁○○及甲○○涉嫌竊佔罪部分：
    門牌號碼高雄市旗津區○○○路713 巷8 弄10號建物之納稅
    義務人係被告戊○○○；聲請人持有坐落於高雄市○○區○○段第542 地號土地二分之一權利等情，有房屋稅稅額繳款
    書影本及高雄市政府地政處鹽埕區地政事務所土地所有權狀
    影本各1 份附卷可稽，足認被告戊○○○辯稱前揭房屋為其
    父親購買後登記在其名下等語，尚堪採信。此外，聲請人並
    未提供任何證據方法供該署調查，要難僅憑聲請人之指訴，
    詎論以刑法竊佔罪責。
  3.被告丙○○、戊○○○、丁○○及甲○○涉嫌強制罪部分：
    聲請人當日係出於自願始簽立上開證明書乙節，業據證人即
    旗津區慈愛里里長蕭登進到庭證述綦詳，是被告等人應無聲
    請人所指訴強迫告訴人書立上開證明書之行為甚明。
  4.被告丙○○、戊○○○涉嫌妨害自由罪之部分：
    告訴人所指訴於上揭時地遭妨害自由之際，被告丙○○、戊○○○並不在現場等情，已經證人郭寶葉與乙○○到庭具結
    後證述明確，是被告丙○○、戊○○○既無上開妨害自由之
    行為，自難論以刑法妨害自由罪責。
  5.被告甲○○涉嫌恐嚇罪之部分：
    訊據證人郭寶葉到庭證稱:96 年1 月25日上午10時許，在中
    洲三路房子前面，丁○○有說乙○○若回到那房子就要給他
    好看，見一次就要打一次等語，然並未證稱有聽到被告甲○○有為上揭恐嚇言論，是被告甲○○上揭所辯其未恐嚇告訴
    人等語，並非無據，自難以刑法恐嚇罪相繩。而認被告戊○○○、甲○○、丁○○、丙○○竊佔罪、強制罪，被告丁○○傷害，被告丙○○、戊○○○涉嫌妨害自由罪，被告甲○○涉嫌恐嚇罪之罪嫌不足，而為不起訴處分在案。
(二)嗣經聲請人不服而提起再議，經臺灣高等法院高雄分院檢察署
  檢察長維持原偵查檢察官上開之認定，理由如下: 門牌號碼高
  雄市旗津區○○○路713 巷8 弄10號建物之納稅義務人係被告
  戊○○○；聲請人持有坐落於高雄市○○區○○段第542 地號
  土地二分之一權利等情，有房屋稅稅額繳款書影本及高雄市政
  府地政處鹽埕區地政事務所土地所有權狀影本各1 份附卷可稽
  ，足見被告戊○○○辯稱前開房屋係由其父親購買後，登記在
  伊名下等語，應可採信；聲請人當日係出於自願始簽立上開證
  明書乙節，業據證人旗津區慈愛里里長蕭登進證述綦詳，顯見
  被告等人應未強迫聲請人書立上開證明書之行為；另聲請人所
  指訴於上揭時地遭妨害自由之際，被告丙○○、戊○○○並不
  在現場等情，已經證人郭寶葉與乙○○到庭具結後證述明確，
  故被告丙○○、戊○○○應無上開妨害自由之行為；另就被告
  甲○○恐嚇部份，業經證人郭寶葉證稱：96年1 月25日上午10
  時許，在中洲三路房子前面丁○○有說聲請人若回到那房子就
  要給他好看，見一次就要打一次，但並未證稱有聞聽被告甲○○有上述之恐嚇言行。原檢察官偵查結果認為被告等人無上開
  之犯行應可採信，且查無其他證據足認被告等人有聲請人所指
  之犯行，乃為不起訴處分，經核於法並無不當，是本件再議為
  無理由，爰依刑事訴訟法第258 條前段予以駁回。
五、前開不起訴處分及駁回再議理由暨事證，業經本院調閱前開
    卷證核閱屬實，本件告訴人雖以前開理由聲請交付審判，惟
    查：(一)按告訴乃論之罪，告訴人於第一審言詞辯論終結前，
    得撤回其告訴；告訴乃論之罪，其告訴已經撤回者，應為不
    起訴之處分，刑事訴訟法第238 條第1 項及第252 條第5款
    分別定有明文。而刑法第277 條之傷害罪，依同法第287 條
    之規定係告訴乃論之罪，須以告訴人提出告訴為訴訟要件。
    本件告訴人於偵查中已表明願意撤回對丁○○之傷害告訴（
    參偵二卷第18頁），依刑事訴訟法第252 條第5 款檢察官應
    為不起訴處分，聲請人指摘檢察官就此部份，未令二造當庭
    對質或進行測謊即草率結案，有未盡調查之能事云云，實屬
    誤解。(二)被告丁○○於96年1 月25日因與聲請人就上開房屋
    之權利歸屬有爭執，而基於恐嚇之犯意，向聲請人恫稱:見
    一次就要打一次等語，使聲請人心生畏懼，其涉嫌恐嚇部分
    ，業經臺灣高雄地方法院檢察署檢察官97年度偵字第1220號
    聲請以簡易判決處刑，聲請人誤以為被告丁○○恐嚇部分未
    經起訴據為本件交付審判聲請之理由，顯有未洽。(三)再按刑
    法第320 條第2 項之竊佔罪，係以意圖為自己或第三人不法
    之利益，而竊佔他人之不動產為要件，然被告等人之竊佔犯
    行，經聲請人於偵查中陳稱: （檢察官問: 指訴被告4 人侵
    占你房子的內容？）答: 約9 年前夏耕殿過世後，伊搬到前
    揭房子，住了2 年後某一天，伊從台北回來，被告丁○○與
    其生母陳市將其趕離前揭房子，這7 年來大部分時間伊都沒
    有住在該處，只曾回該處2 、3 次，每次2 、3 天，這7 年
    來該處大部分都鎖著，沒有人住等語（見偵一卷第16頁）；
    （問: 你要告誰竊佔？）答: 被告4 人都要告。7 年前是被
    告丁○○說聲請人就上開房屋沒有權利，要聲請人搬到對面
    去，聲請人就自己搬過去等語（參偵二卷第6 頁），觀諸聲
    請人所稱這7 年來該處大部分都鎖著沒有人住，則被告是否
    確有竊佔之犯行，已值懷疑，且其告訴內容並未指明被告4
    人如何破壞聲請人對於前揭房屋之支配關係後進而佔有該房
    屋。再者，坐落高雄市○○區○○段第542 地號，門牌號碼
    高雄市旗津區○○○路713 巷8 弄10號建物之納稅義務人係
    被告戊○○○等情，有房屋稅稅額繳款書影本1 份附卷可稽
    ，是被告戊○○○辯稱其就高雄市旗津區○○○路713 巷8
    弄10號建物有合法權源尚非虛妄，而與竊佔罪需以他人之不
    動產為客體之構成要件尚屬有間。從而，原不起訴處分認被
    告4 人竊佔犯行之犯罪嫌疑不足，並非全然無據。(四)被告丙○○、戊○○○、丁○○及甲○○涉嫌強制罪部分：據證人
    即旗津區慈愛里里長蕭登進證稱: 當天伊有問聲請人是否遭
    脅迫，聲請人說是心甘情願的，伊有向聲請人說如果有遭恐
    嚇、脅迫的話，伊叫警察來處理，聲請人說不用等語（見偵
    一卷第41頁），顯見聲請人書立上開證明書時，證人就聲請
    人是否出於自由意志已確認無訛，衡以證人身為里長就前揭
    房地之權利作見證，依卷內資料並無事證足以證明其證言係
    屬虛偽，亦無證據證明其有捏造事實之情事，況到庭作證復
    經具結擔保其證言之憑信性，否則將受有偽證罪追訴之危險
    ，當不至為不實之證述，證人蕭登進之上揭證言應堪採信，
    聲請人猶執前詞，指稱書立證明書時係遭脅迫而為，委無足
    採。
六、綜上，聲請人上開聲請交付審判之理由，業經檢察官於前開
    不起訴處分書及駁回再議處分書內詳細論列說明，經核檢察
    官所持前開理由，並無何違背經驗法則、論理法則或其他證
    據法則之情事。且卷內復查無其他積極證據可資證明被告4
    人有聲請人所指之犯行，臺灣高雄地方法院檢察署檢察官及
    臺灣高等法院高雄分院檢察署檢察長分別予以不起訴處分及
    駁回再議之聲請，洵無不當。揆諸首揭說明，本件交付審判
    之聲請為無理由，依法應予駁回。
9七、依刑事訴訟法第258條之3條第2項前段，裁定如主文。
中    華    民    國    98    年    1     月    19    日
                  刑事第十一庭  審判長法  官  蔡廣昇
                                      法  官  周佳佩
                                      法  官  黃繼瑜
以上正本證明與原本無異。
不得抗告。
中    華    民    國    98    年    1     月    19    日
                                      書記官  曾小玲


司法院資訊處製作；財團法人民間司法改革基金會備份。
